【裁判字號】    92,訴,1051
【裁判日期】    920626
【裁判案由】    常業詐欺
【裁判全文】
臺灣臺北地方法院刑事判決                        九十二年度訴字第一０五一號
    公  訴  人  臺灣臺北地方法院檢察署檢察官
    被      告  甲○○
                乙○○
右列被告等因常業詐欺案件，經檢察官提起公訴（九十二年度偵字第一０四五三號、
九十二年度偵字第一０四五四號、九十二年度偵字第一０四六二號、九十二年度偵字
第一０四六五號），本院判決如左：
    主    文
甲○○、乙○○共同以犯詐欺取財罪為常業，各處有期徒刑壹年。
    事    實
一、甲○○、乙○○二人共同基於意圖為自己不法所有之犯意聯絡，自民國九十一年
    十一月間某日起，在臺北市大安區○○○路及臺北市○○○路「志仁高中」附近
    之不知名網路咖啡廳等處，以網路咖啡廳內之連線電腦連接上網，進入「奇摩聊
    天室」（網址為ｈｔｔｐ：／／ｔｗ．ｅｚｃｈａｔ．ｙａｈｏｏ．ｃｏｍ／）
    中「包養」等為主題之聊天區，甲○○以「宜政」或其他不特定之英文暱稱登入
    聊天室，乙○○則以「安安」、「小張」等暱稱登入聊天室，與在同一聊天室之
    不特定成年女子在網路上聊天，推由甲○○邀約真實姓名年籍不詳暱稱「阿ＭＡ
    Ｙ」之成年女子，乙○○則邀約真實姓名年籍不詳暱稱「小安」、「小綠」等成
    年女子，連續多次至臺北縣、市餐廳、咖啡廳、泡沫紅茶店、ＫＴＶ及賓館等地
    見面，再伺機向應邀之「阿ＭＡＹ」、「小安」、「小綠」等成年女子佯稱渠等
    行動電話之電池電量不足或收訊品質不佳，欲撥接電話與他人聯繫為由，向「阿
    ＭＡＹ」、「小安」、「小綠」等成年女子借用行動電話使用，致「阿ＭＡＹ」
    、「小安」、「小綠」等成年女子陷於錯誤，而交付行動電話予甲○○、乙○○
    二人，甲○○、乙○○二人於取得行動電話後即行逃逸。甲○○、乙○○二人復
    於九十二年一月七日下午三時許，分別邀約代號ＯＢＨ０九二０一號、ＯＢＨ０
    九二０二號（真實姓名年籍詳卷）等成年女子至臺北火車站北三出口處見面，四
    人並一同至臺北市○○○路錢櫃ＫＴＶ林森三店飲酒唱歌，迨於同日晚間六時許
    ，甲○○、乙○○見代號ＯＢＨ０九二０一號、ＯＢＨ０九二０二號二人意識雖
    清醒，惟已不勝酒力，乃提議至鄰近之臺北市○○○路一０七巷十號「月球大飯
    店」休息，嗣甲○○、乙○○二人分別帶同代號ＯＢＨ０九二０一號、ＯＢＨ０
    九二０二號二人至前揭飯店第五０一號及第五０八號房間與之發生性關係後，旋
    分別向代號ＯＢＨ０九二０一號、ＯＢＨ０九二０二號二人佯稱渠等行動電話電
    池電量不足或收訊品質不佳，欲撥接電話與他人聯繫為由，向代號ＯＢＨ０九二
    ０一號、ＯＢＨ０九二０二號二人借用手機，並表示在房間外收訊較佳，而將手
    機攜出房間後即逕自離去。甲○○、乙○○二人於取得上揭行動電話後，則以每
    支新臺幣（下同）七百元至一千五百元不等之價格販售予不知情之王正偉，或透
    過網際網路至「奇摩拍賣網」（網址為ｈｔｔｐ：／／ｔｗ．ｂｉｄ．ｙａｈｏ
    ｏ．ｃｏｍ／）出售予不特定之人。甲○○、乙○○二人藉上開方式不法取財謀
    生共計約七、八次（起訴書誤載為數十次），並以之為常業。嗣於九十二年四月
    二十二日始為警循線查獲上情。
二、案經代號ＯＢＨ０九二０一號、ＯＢＨ０九二０二號訴由內政部警政署刑事警察
    局移送臺灣臺北地方法院檢察署檢察官偵查起訴。
    理    由
一、右揭事實業據被告甲○○、乙○○二人於警訊、偵查及本院調查、審理時均自始
    供承不諱，核與被害人代號ＯＢＨ０九二０一號、ＯＢＨ０九二０二號之成年女
    子於警訊時之指訴情節相符，並經證人王正偉於警訊中證述屬實，此外，復有月
    球大飯店、錢櫃ＫＴＶ照片影本數幀在卷可稽。堪認被告甲○○、乙○○二人之
    自白核與事實相符，自得採為論罪之依據。本件事證已臻明確，被告甲○○、乙
    ○○二人右開犯行均堪認定。
二、按刑法上所謂常業犯，係指有賴某種犯罪為業之意思而反覆以同種類行為為目的
    之社會活動之職業性犯罪而言，至於犯罪所得之多寡或盈虧、經營時日之長短、
    是否恃此犯罪為唯一之謀生職業，均非所問，縱令兼有其他職業，仍無礙於該常
    業犯罪之成立。查被告甲○○、乙○○二人向被害人「阿ＭＡＹ」、「小安」、
    「小綠」、代號ＯＢＨ０九二０一號、ＯＢＨ０九二０二號等成年女子佯稱渠等
    行動電話之電池電量不足或收訊品質不佳，欲撥接電話與他人聯繫為由，向被害
    人「阿ＭＡＹ」、「小安」、「小綠」、代號ＯＢＨ０九二０一號、ＯＢＨ０九
    二０二號等成年女子借用行動電話使用，致被害人「阿ＭＡＹ」、「小安」、「
    小綠」、代號ＯＢＨ０九二０一號、ＯＢＨ０九二０二號等成年女子陷於錯誤，
    而交付行動電話予被告甲○○、乙○○二人，被告甲○○、乙○○二人於取得行
    動電話後即行逃逸，顯見被告甲○○、乙○○二人係以經營反覆同種類之詐騙行
    為為目的之職業性犯罪，且被告甲○○、乙○○二人於偵查中及本院調查時並均
    自承係因找不到工作，始以此詐騙行動電話販售維生等語，據此，事實上已足徵
    渠等均有恃此為生之意，均具有常業犯之性質。是核被告甲○○、乙○○二人所
    為，均係犯刑法第三百四十條之常業詐欺罪。被告甲○○、乙○○二人就上揭常
    業詐欺罪之犯行，有犯意之聯絡及行為之分擔，均為共同正犯。爰審酌被告甲○
    ○、乙○○二人正值青年，竟不圖正業，好逸惡勞，竟向被害人「阿ＭＡＹ」、
    「小安」、「小綠」、代號ＯＢＨ０九二０一號、ＯＢＨ０九二０二號等成年女
    子詐騙行動電話出售兌換現金花用，致被害人「阿ＭＡＹ」、「小安」、「小綠
    」、代號ＯＢＨ０九二０一號、ＯＢＨ０九二０二號等成年女子生有損害，惟念
    被告甲○○、乙○○二人犯罪後於警訊、偵查及本院調查、審理時，均自始坦認
    犯行，態度良好等一切情狀，酌情各量處如主文所示之刑。至公訴意旨原認被告
    甲○○、乙○○二人並無以勤奮工作獲致酬勞之正確觀念，顯見自我約束能力不
    足，有犯罪之習慣及再犯之虞，實有加強他律矯治渠等偏差人格必要，建請併於
    刑之執行完畢或赦免後，令入勞動場所強制工作等語，惟此經公訴人於本院九十
    二年六月十九日審理時當庭表示被告甲○○、乙○○二人犯罪後態度良好，及審
    酌渠等犯罪情節，毋須併予宣告強制工作等語，此有審判筆錄一份在卷可按，附
    此敘明。
據上論斷，應依刑事訴訟法第二百九十九條第一項前段，刑法第二十八條、第三百四
十條，判決如主文。
本案經檢察官林秀濤到庭執行職務。
中      華      民      國    九十二    年      六      月    二十六    日
                                臺灣臺北地方法院刑事第七庭
                                    法  官  蔡正雄
右正本證明與原本無異。
如不服本判決，應於判決送達後十日內向本院提出上訴狀(應抄附繕本)。告訴人或被
害人如對於本判決不服者，應具備理由請求檢察官上訴，其上訴期間之計算係以檢察
官收受判決正本之日期為準。
                                    書記官  黃秀琴
中      華      民      國    九十二    年      六      月    二十七    日
附錄本案論罪科刑所依據之法條：
中華民國刑法第三百三十九條：
 (普通詐欺罪)
意圖為自己或第三人不法之所有，以詐術使人將本人或第三人之物交付者，處五年以
下有期徒刑、拘役或科或併科一千元以下罰金。
以前項方法得財產上不法之利益或使第三人得之者，亦同。
前二項之未遂犯罰之。
中華民國刑法第三百四十條：
以犯第三百三十九條之罪為常業者，處一年以上七年以下有期徒刑，得併科五萬元以
下罰金。


司法院資訊處製作；財團法人民間司法改革基金會備份。
